【裁判字號】    99,交易,112
【裁判日期】    991231
【裁判案由】    過失傷害
【裁判全文】
臺灣宜蘭地方法院刑事判決             99年度交易字第112號
公  訴  人  臺灣宜蘭地方法院檢察署檢察官
被      告  周禹彤
            張崇威
上列一人
選任辯護人  王元勳律師
上列被告等因過失傷害案件，經檢察官提起公訴（99年度偵字第
1277號），本院判決如下：
    主  文
周禹彤犯過失傷害罪，處有期徒刑參月，如易科罰金，以新臺幣
壹仟元折算壹日。
張崇威犯過失傷害罪，處有期徒刑肆月，如易科罰金，以新臺幣
壹仟元折算壹日。
    事  實
    犯罪事實
一、周禹彤係經營民宿業者，於民國98年8月27日上午駕駛車號6
    779-TN號自小客車，搭載客人張崇威（坐右後座）、陳奕宏
    （坐左後座）、蔡承恩（坐後中座）、陳盛杰（坐前乘客座
    ）到宜蘭縣羅東鎮羅東火車站前。於同日上午9時45分許，
    周禹彤駛至羅東火車站附近之宜蘭縣羅東鎮○○路與安平路
    之交岔路口處，該路段畫有禁止臨時停車之紅色標線，應注
    意該不得臨時停車，而依當時情形，並無不能注意之情事，
    竟為使乘客在該處早餐店吃早餐，竟疏未注意，貿然將車臨
    時停在宜蘭縣羅東鎮○○路44號前，讓乘客下車。而張崇威
    應注意汽車臨時停車或停車，開啟或關閉車門時，應注意行
    人、其他車輛，並讓其先行，而依當時情形，亦無不能注意
    之情事，逕自開啟車門，適詹素珍駕駛車號UXS-626號機車
    在右後駛至，自小客車車門乃撞到詹素珍機車左側把手，詹
    素珍因此人車倒地，致受有第十二胸椎爆裂性骨折、神經性
    膀胱合併尿滯留、臀部挫傷等傷害。張崇威、周禹彤肇事後
    ，宜蘭縣政府警察局羅東分局交通分隊警員據報前往處理，
    尚未發覺犯罪嫌疑人之前，表明其等係肇事者，並願接受裁
    判。
二、案經詹素珍訴由宜蘭縣政府警察局羅東分局報告臺灣宜蘭地
    方法院檢察署檢察官偵查起訴。
    理  由
一、本件被告之供述及被告以外之人於審判外之陳述暨相關筆錄
    、書證（以下所引據者），檢察官、被告周禹彤、張崇威及
    被告張崇威之辯護人均未於本案言詞辯論終結前聲明異議。
    本院審酌該等陳述、筆錄、書證作成時之情況，亦無何等違
    背刑事訴訟程序或顯不可信之情形，倘以之作為本案認定犯
    罪事實之基礎，尚屬適當，爰依刑事訴訟法第159條第1項、
    第159條之5等規定，認均具有證據能力，合先敘明。
二、訊據被告周禹彤坦承在前揭禁止臨時停車之地點臨時停車，
    讓乘客下車，而造成本件事故之事實；訊據被告張崇威則坦
    承當時係坐在告周禹彤所駕駛之自小客車之右後座，並有開
    啟車門之事實，惟均辯稱：係被告張崇威開啟車門前，告訴
    人已跌倒，而非被告張崇威開啟車門撞到告訴人之機車而造
    成云云。經查：
（一）告訴人於上揭時、地，騎乘機車經過被告周禹彤所駕駛之
      自小客車旁時，因被告張崇威突然開啟右後車門，該車門
      乃撞到告訴人之機車左側把手，致告訴人人車倒地，告訴
      人因此受有第十二胸椎爆裂性骨折、神經性膀胱合併尿滯
      留、臀部挫傷等傷害等情，業據證人即告訴人詹素珍於警
      詢及審理中均證稱：當時伊騎車要至萬泰銀行辦事，經過
      被告周禹彤之自小客車時，該車之右後車門突然打開，並
      撞到伊之機車左邊把手，伊因而倒地等語（詳警卷第12頁
      、本院卷第63頁），已明確指出本件事故係因被告周禹彤
      所駕駛之自小客車右後車門突然打開，撞及伊所騎機車之
      左把手所致。核與被告周禹彤於警詢時陳述：「在我將車
      靠路邊停好後，我車內乘客坐右後座就將車門開啟要下車
      ，聽到他（張崇威）喊了一聲，我就往後看才知道有人跌
      倒了」，「我自小客車右後車門緣被對方輕機車撞擊，自
      小客車右車門緣有一條碰撞痕跡，機車左側剎車拉桿有碰
      撞痕跡」等語（詳警卷第4頁），及被告張崇威於警詢時
      陳稱：「我們當時乘坐自小客車要在事故地旁吃早餐，車
      輛停好後我往後看沒有車，我就開啟右後車門，開啟時就
      與對方輕機車發生碰撞，對方人車就倒地發生事故」，「
      自小客車右後車門緣與對方輕機車左側剎車拉桿發生撞擊
      」等語（詳警卷第6頁）一致，足證告訴人之指訴應為真
      實。又告訴人本件交通事故，因而受有第十二胸椎爆裂性
      骨折、神經性膀胱合併尿滯留、臀部挫傷等傷害之事實，
      有財團法人羅許基金會羅東博愛醫院診斷證明書可稽（詳
      警卷第15頁），並有現場照片13張、道路交通事故調查報
      告表（一）（二）、道路交通事故現場圖各1份附卷可佐
      。
（二）又本院命證人即處理本案之警員王騏峰指出車號6779-TN
      號自小客車右後車門與車號UXS-626號機車碰撞點，即車
      門油漆脫落處，經勘驗證人王騏峰所指上開自小客車右後
      車門碰撞點車緣距地面為85公分（詳本院卷第136頁上方
      照片），而告訴人所騎機車左側把手最外緣距地面為87.5
      公分至91公分（詳本院卷第137頁上方照片），有本院勘
      驗筆錄可稽（詳本院卷第140頁）。二者間雖有2.5公分至
      4公分之差距，惟考量當時該自小客車內有5人在座、二車
      輪胎充氣程度、路面是否平坦等因素，上開差距應屬可能
      。從而，證人王騏峰所指上開自小客車右後車門油漆脫落
      處，確係與告訴人之機車碰撞之處，被告二人辯稱係告訴
      人在被告張崇威尚未開啟車門前，即已跌倒，並未撞到自
      小客車車門云云，應無足採。
（三）被告張崇威之辯護人以被告周禹彤於偵查中供述：「我在
      車上跟他們道別。他剛開門，我們沒有聽到碰撞聲，張崇
      威下車後才發現一個人說很痛」等語（詳偵查卷第13頁）
      ；證人陳奕宏於偵查中證稱：「（問：有幾聲碰撞聲？）
      一聲」，「（問：這個碰撞聲是撞到車門聲音，還是什麼
      聲音？）應該是機車撞到地上的聲音」等語（詳偵卷第24
      頁）為據，辯稱：被告張崇威開門時，並未撞及告訴人之
      機車云云。惟查：依證人陳奕宏於警詢時陳述：「在開門
      的同時就與對方輕機車發生碰撞肇事」等語（詳警卷第16
      頁），偵查中證稱：「（問：這個碰撞聲是在張崇威開門
      前或開門後？）是在開門後」，「（問：本件是不是張崇
      威開車門後，碰一聲，機車倒地，機車騎士在痛叫？）是
      ，機車騎士按著腰，痛著叫」等語（詳偵卷第24頁），另
      於審理中亦證稱：「（問：機車倒地的時間是於被告張崇
      威開門前？或是開門後？）於被告張崇威開門後，我記得
      機車倒地的位置就於車號6779-TN號汽車旁邊」等語（詳
      本院卷第68頁）觀之，並未排除被告張崇威開門時，撞及
      告訴人機車之可能。而與上述證人陳奕宏之證詞與上（一
      ）告訴人之指述及（二）車輛撞擊點之綜合研判，反而足
      證本件係被告張崇威開啟車門後，撞及告訴人機車之事實
      。另依被告周禹彤於審理中所稱：「（問：當天有無聽到
      車子有碰到其他東西的聲音？）我沒有聽到，是車上有人
      說有人跌倒了，我當時在與車上的被告張崇威等人道別、
      說話，要他們以後自己小心」等語（詳本院卷第115頁）
      ，足見被告周禹彤當時係專注在與乘客道別，而未注意本
      次碰撞聲音。至於其在偵查中所述：「他剛開門，『我們
      』沒有聽到碰撞聲，張崇威下車後才發現一個人說很痛」
      等語，應係事後與其他乘客談論後之辯詞，不足採信。
（四）按交岔路口、設有禁止臨時停車標誌、標線處所不得臨時
      停車；又汽車臨時停車開啟車門時，應注意行人、其他車
      輛，並讓其先行，道路交通安全規則第111條第1項、第2
      款、第3款、第112條第3項分別定有明文。而被告周禹彤
      駕駛自小客車，於到達上開交岔路口，且該路段劃有紅線
      ，禁止臨時停車，竟貿然將自小客車臨時停在宜蘭縣羅東
      鎮○○路44號前。另被告張崇威欲下車之際，其開啟車門
      即應注意後方車輛，其竟未注意即貿然開啟車門，其二人
      均有過失自明。本案經臺灣省基宜區車輛行車事故鑑定委
      員會鑑定，亦認定：「一、自小客車車內乘客張崇威，開
      啟車門，未注意右側來車並讓其先行，為肇事主因。二、
      周禹彤駕駛自小客車，在岔路口內禁止臨時停車線上臨停
      不當，為肇事次因。三、詹素珍駕駛輕機車，煞閃不及，
      無肇事因素」，有該會鑑定意見書附卷可參（詳偵卷第9
      頁）。是被告二人之過失，與告訴人所受傷勢間，有相當
      因果關係，堪以認定。從而，本案事證明確，被告二人犯
      行均堪認定，應予依法論罪科刑。
三、核被告周禹彤、張崇威所為，均係犯刑法第284條第1項之過
    失傷害罪。公訴人雖於審理中改稱：被告周禹彤所為，係犯
    同法第284條第2項之業務過失傷害罪云云，惟按刑法第284
    條第2項所謂之業務，係指反覆同種類之行為為目的之社會
    活動而言。查被告周禹彤陳稱：「（問：是否都是駕駛車號
    6779-TN號自用小客車搭載客人？）大多客人都是自己開車
    來，也會告訴客人說我在忙的話，要他們自己搭車過來，本
    件是我開車搭載被告張崇威等人。除被告張崇威等人外，我
    之前還有開車送客人過一次」，「（問：是否客人要求妳接
    送，妳就會接送？）要看我當時有無車可以使用，客人大部
    分都會開車來，我會看情況能否有車子接送，才會答應客人
    的接送要求」等語（詳本院卷第129頁），固有以本案自小
    客車載送客人，惟次數甚少，且非其經營民宿所必需，尚難
    認定駕駛為被告周禹彤之業務。又車號6779-TN號自小客車
    所有人為許懷德之事實，有車號查詢汽車查詢表1紙可稽（
    詳本院卷第77頁），而證人許懷德於審理中所證述：上開自
    小客車為其所有，如被告周禹彤需要使用者，就會出借，惟
    不知被告周禹彤有無將該車用於經營民宿接送客人等語（詳
    本院卷第95、96頁），亦未能證明被告周禹彤經營民宿，常
    以自小客車載送客人。除此之外，尚無其他證據足資認定駕
    駛為被告周禹彤之業務，依上開說明，尚難以刑法第284條
    第2項業務過失傷害罪相繩。末查本件車禍發生後，被告2人
    於到場處理之警員知悉何人為肇事者前，即向警員主動告知
    係肇事者，此有宜蘭縣政府警察局羅東分局道路交通事故肇
    事人自首情形紀錄表2份在卷可證（詳警卷第24、25頁），
    是被告2人既於犯罪未發覺前即自首而接受裁判，符合自首
    之規定，均應依刑法第62條前段之規定，減輕其刑。爰審酌
    被告周禹彤臨時停車，未注意在交岔路口及劃有紅線標線之
    處不得停車，竟臨時停在本案肇事處，而被告張崇威於開啟
    車門前，未注意後方來車，率然開啟，致造成告訴人受傷，
    其所受之傷勢不輕，被告二人車禍發生後迄未賠償告訴人之
    損害，以及被告周禹彤自陳高職肄業之知識程度，現在無業
    ，有3子須扶養之生活狀況；被告張崇威現為大學生，未有
    工作收入（均詳本院卷第131頁）等一切情狀，分別量處如
    主文所示之刑，並均諭知易科罰金之折算標準。
據上論斷，應依刑事訴訟法第299條第1項前段，刑法第284條第1
項前段、第62條前段、第41條第1項前段，刑法施行法第1條之1
，判決如主文。
本案經檢察官王清白到庭執行職務。
中    華    民    國    99    年    12    月    31    日
                  交通法庭  法  官  張育彰
以上正本證明與原本無異。
如不服本判決應於收受本判決後10日內向本院提出上訴書狀，並
應敘述具體理由。若未敘述理由者，應於上訴期間屆滿後20日內
向本院補提理由書狀(均須按他造當事人之人數附繕本)。
                            書記官  陳靜宜
中    華    民    國    99    年    12    月    31    日
附錄本案論罪科刑法條全文
中華民國刑法第284條第1項
因過失傷害人者，處6月以下有期徒刑、拘役或5百元以下罰金，
致重傷者，處；1年以下有期徒刑、拘役或5百元以下罰金。

司法院資訊處製作；財團法人民間司法改革基金會備份。
